臺灣苗栗地方法院刑事判決　　　　　　　 95年度訴字第652號
公　訴　人　臺灣苗栗地方法院檢察署檢察官
被　　　告　丙○○
指定辯護人　朱逸群律師
上列被告因強盜等案件，經檢察官提起公訴（95年度偵字第3060
號、第3061號），本院判決如下：
    主  文
丙○○犯收受贓物罪，累犯，處有期徒刑參月，如易科罰金，以
銀元參佰元即新台幣玖佰元折算壹日，減為有期徒刑壹月又拾伍
日，如易科罰金，以銀元參佰元即新台幣玖佰元折算壹日。
被訴攜帶兇器強盜部分，無罪。
　　事  實
一、丙○○前因妨害自由及竊盜案件，經本院分別判處有期徒刑
    8 月及4 月，應執行有期徒刑11月確定，嗣又因竊盜案件，
    經本院判處有期徒刑8 月確定，與前案接續執行後，甫於民
    國94年4 月7 日執行完畢。丙○○復於95年6 月3 日晚上7
    時許，在苗栗縣頭份鎮下公園，明知姓名年籍不詳之男子所
    交付車號ILD －133 號之重型機車（該車係癸○○所有，於
    95年5 月5 日上午7 時許，在苗栗縣頭份鎮○○里○○路66
    號前失竊）係來源不明之贓物，仍予以收受使用。嗣於95
    年6 月6 日晚上6 時30分許，在苗栗縣獅潭鄉和興村12鄰23
    號前，丙○○發動該機車時，為警查獲，並扣得鑰匙1 支。
二、案經苗栗縣警察局頭份分局報請臺灣苗栗地方法院檢察署檢
    察官偵查起訴。
    理  由
壹、證據能力：
    按被告以外之人於審判外之陳述，雖不符前4 條之規定，而
    經當事人於審判程序同意作為證據，法院審酌該言詞陳述或
    書面陳述作成時之情況，認為適當者，亦得為證據。當事人
    、代理人或辯護人於法院調查證據時，知有第159 條第1 項
    不得為證據之情形，而未於言詞辯論終結前聲明異議者，視
    為有前項之同意。刑事訴訟法第159 條之5 定有明文。查被
    告及檢察官於言詞辯論終結前，對於卷內被告以外之人之警
    詢筆錄等證據，均未聲明異議，應視為被告已同意以之作為
    證據，且經本院審酌後，認無不適當之情形，則本院調查之
    卷內證據均有證據能力，合先敘明。
貳、有罪部分：
一、上開事實，業據被告丙○○於本院審理時坦誠不諱，核與證
    人即被害人癸○○於警詢中證述確有車號ILD －133 號機車
    失竊等語（見95年度偵字第3060號卷第31至32頁），大致相
    符。復有贓物認領保管單1 紙、照片6 張及車輛車牌失竊作
    業─查獲車輛認可資料、苗栗縣警察局受理報案單1 紙，在
    卷可資佐證（見95年度偵字第3060號卷第35至40頁）。被告
    自白與事實相符，足堪採信。
二、論罪科刑：
  (一)被告行為後，中華民國刑法於94年2 月2 日總統華總一義字
    第09400014901 號令修正公布，並自95年7 月1 日施行。
    其中關於罰金最低額部分，依修正後刑法第33條第5 款規定
    為「新臺幣1 千元以上，以百元計算之」，較舊法所定罰金
    最低額為銀元1 元以上為重，依刑法第2 條第1 項規定，以
    修正前有利於被告。被告於犯罪時之刑法第41條第1 項前
    段規定：「犯最重本刑為5 年以下有期徒刑以下之刑之罪，
    而受6 個月以下有期徒刑或拘役之宣告，因身體、教育、職
    業、家庭之關係或其他正當事由，執行顯有困難者，得以1
    元以上3 元以下折算1 日，易科罰金。」又被告等行為時之
    易科罰金折算標準，修正前罰金罰鍰提高標準條例第2 條前
    段（現已刪除）規定，就其原定數額提高為100 倍折算1 日
    ，則本件被告行為時之易科罰金折算標準，應以銀元300 元
    折算1 日，經折算為新臺幣後，應以新臺幣900 元折算為1
    日。惟修正後刑法第41條第1 項前段則規定：「犯最重本刑
    為5 年以下有期徒刑以下之刑之罪，而受6 個月以下有期徒
    刑或拘役之宣告者，得以新臺幣1 千元、2 千元或3 千元折
    算1 日，易科罰金。」比較修正前後之易科罰金折算標準，
    以修正前之規定，較有利於被告。本院比較上開罰金刑最低
    額、易科罰金之結果，以被告行為時之規定較有利於被告，
    應依刑法第2 條第1 項前段之規定，而適用修正施行前刑法
    關於罰金最低額及易科罰金折算標準之規定
  (二)核被告所為係犯刑法第349 條第1 項之收受贓物罪。被告有
    事實欄所載有期徒刑執行完畢之情形，有臺灣高等法院被告
    前案紀錄表1 份在卷可稽，被告於有期徒刑執行完畢後5 年
    內，再故意犯罪，不論依修正前之刑法第47條，或修正後之
    刑法第47條第1 項之規定，均構成累犯，對被告而言並無有
    利或不利之情形，自不生新舊法比較之問題，應逕依修正前
    之刑法第47條，論以累犯，並加重其刑。爰審酌被告所為造
    成被害人取回失竊財物之困難、犯罪手段尚稱和平，犯罪後
    坦承犯行，態度尚佳等一切情狀，判處如主文所示之刑，並
    諭知易科罰金之折算標準，以示懲儆。末查，中華民國九十
    六年罪犯減刑條例於96年6 月15日通過，並自96年7 月16日
    開始施行，而被告之犯罪行為係在96年4 月24日以前所為，
    且無同條例第3 條規定不予減刑之情形，合於減刑之條件，
    應依同條例第2 條第1 項第3 款、第7 條規定，減其宣告刑
    2 分之1 ，並依同條例第9 條及刑法第2 條第1 項前段規定
    ，適用修正前刑法第41條第1 項前段之規定，諭知易科罰金
    之折算標準。至扣案鑰匙1 支，並無證據足認係供被告犯罪
    所用之物，爰不併予宣告沒收。
參、無罪部分：
一、公訴意旨略以：被告丙○○於94年12月19日晚上10時30分許
    ，騎乘不詳車號之白色機車，行經苗栗縣頭份鎮○○里○○
    路39號前，見乙○○孤身一人步行，認有機可趁，竟意圖為
    自己不法之所有，先佯裝問路，因乙○○未予理會，一直說
    不知道，並快步向前，丙○○旋即以右手自機車前置物箱拿
    出1 把客觀上對人之生命、身體、安全構成威脅，具有危險
    性，可供兇器使用之半圓形類似殺豬時使用之刀，並拉扯乙○○皮包（內有黑色HITACHI 手機《序號：00000000000000
    0 號》1 支、SIM 卡1 張《門號為00000000 00 》、現金新
    臺幣《下同》500 元、身分證及健保卡等財物），脅迫稱「
    東西交出來」，乙○○本欲逃跑，惟遭丙○○拉扯而跌倒在
    地致使不能抗拒，被告丙○○即強行取走乙○○之皮包得手
    後逃逸。嗣經警方調閱乙○○遭強盜之行動電話手機序號之
    通聯記錄後，得知該手機陸續插入3 張SIM 卡，門號依序為
    0000000000、0000000000、0000000000，分別為己○○（由
    檢察官另為不起訴處分）、丙○○、姚俊鋒（由檢察官另為
    不起訴處分）所申請使用，隨即至姚俊鋒上班處，經姚俊鋒
    同意搜索後，扣得該支手機，始循線查獲上情等語。因認被
    告丙○○涉犯刑法第330 條第1 項之攜帶兇器加重強盜罪嫌
    。
二、按犯罪事實應依證據認定之，無證據不得認定犯罪事實；又
    不能證明被告犯罪者，應諭知無罪之判決，刑事訴訟法第15
    4 條第2 項、第301 條第1 項分別定有明文。又認定犯罪事
    實所憑之證據，雖不以直接證據為限，間接證據亦包括在內
    ，然而無論直接證據或間接證據，其為訴訟上之證明，須於
    通常一般之人均不致有所懷疑，而得確信其為真實之程度者
    ，始得據為有罪之認定，倘其證明尚未達到此一程度，而有
    合理之懷疑存在而無從使事實審法院得有罪之確信時，即應
    由法院為諭知被告無罪之判決（最高法院76年台上字第4986
    號判例參照）。
三、公訴人認被告涉犯刑法第330 條第1 項攜帶兇器強盜罪嫌，
    無非以：(1)證人乙○○之指認及證詞、(2)被告名義所申請00
    00000000門號SIM 卡於被害人手機遭搶10個小時後，曾插入
    被害人遭搶之手機中使用，通話次數高達39通等，資為論據
    。訊據被告堅決否認有於上開時地強盜乙○○之財物，辯稱
    ：伊於94年11月22日申請0000000000門號，2 、3 天後即將
    該門號SIM 卡轉賣與友人子○○，案發當時伊人在中壢等語
    。
四、經查：
  (一)被告名義所申請0000000000行動電話門號之SIM 卡，固曾插
    入被害人遭搶手機（序號：000000000000000 號）使用，惟
    第1 次使用時間係94年12月21日上午9 時10分18秒（見95年
    度偵字第30 61 號卷第128 頁），而被害人遭搶時間係同年
    月19日晚上10時30分許，其間相隔達34小時許，並非起訴書
    所載之遭搶後10小時即插入使用。又被告所申請0000000000
    門號SIM 卡插入遭搶手機前，於案發後2 小時內即有000000
    0000號之SIM 卡插入遭搶手機使用，並有撥打3 通電話（見
    95年度偵字第3061號卷第98頁），而0000000000號電話之申
    請人係徐鄭美英（見95年度偵字第3061號卷第95頁），是被
    害人電話遭搶後，最初使用該遭搶手機並非被告所使用或申
    請之門號，足見被告申請之門號使用該手機前，該手機已為
    他人持有、使用中，被告既非於手機遭搶後第1 手接觸該手
    機之人，難以該手機遭搶後34小時曾有被告申請門號插入該
    手機使用，即推認被告係強盜乙○○皮包之人。
  (二)本案遭搶手機，最初係由壬○○賣與辛○○，辛○○將之送
    與陳清溪，陳清溪再借給姚俊鋒，最後由員警自姚俊鋒處取
    出等情，業據最初使用遭搶手機門號之申請人徐鄭美英於警
    詢證稱：將0000000000門號交給兒子己○○使用等語（見95
    年度偵字第3061號卷第66頁）。證人己○○於偵查中證稱：
    將0000000000門號交給辛○○使用等語（見95年度偵字第30
    61號卷第179 頁）。證人辛○○於96年2 月12日（已於96年
    3 月14日死亡）本院訊問時具結證稱：本案手機是以4 千元
    向壬○○購買，當時在警察局是拿手機給我指認，不是拿照
    片，該手機我已經指認好幾次，這支手機不是庚○○叫壬○○拿給我的，壬○○說是他自己的，庚○○也沒有欠我錢等
    語（見本院卷第14 1至143 頁）。證人壬○○於警詢時亦證
    稱：有拿一支黑色HITACHI 牌手機給辛○○，就是警方查扣
    這支黑色HITACHI 牌手機等語（見95年度偵字第3061號卷第
    31頁）。證人陳清溪偵查中具結證稱：有拿這支手機給姚俊
    鋒用，這支手機是辛○○拿給我的，當時辛○○來找我，看
    我沒有手機可以用，就拿出這支手機給我使用，後來才轉交
    給姚俊鋒等語（見95年度偵字第3061號卷第179 頁）。又最
    後持有遭搶手機之姚俊鋒於偵查中證稱：這支手機是陳清溪
    借我用的等語（見95年度偵字第3061號卷第179 頁）。另證
    人壬○○雖稱：該手機係庚○○欠辛○○錢，委託其拿給辛○○作為抵押之用等語（見95年度偵字第3061號卷第31頁）
    ，然庚○○於偵查中證稱：沒有欠辛○○錢，沒有請壬○○
    轉交該手機與辛○○，亦未曾持有本案遭搶之手機等語（見
    95年度偵字第3061號卷第179 頁）。而證人辛○○於本院訊
    問時亦具結證稱：這支手機不是庚○○叫壬○○拿給我的，
    壬○○說是他自己的，庚○○也沒有欠我錢等語（見本院卷
    第14 3頁）。足認本案遭搶手機，最初係由壬○○以4 千元
    賣與辛○○後，辛○○送與陳清溪，陳清溪再借給姚俊鋒，
    最後由員警自姚俊鋒處取出。上開有持有本案遭搶手機之壬○○、辛○○、庚○○、陳清溪及姚俊鋒等人均不認識被告
    ，且最初於案發後2 小時即使用該手機之人亦非被告，足見
    壬○○等人非自被告處取得該手機。另上開依序持有該遭搶
    手機之人即壬○○、辛○○、陳清溪、姚俊鋒等人，均未陳
    稱有將手機再交被告或他人，是被告於案發後34小時根本無
    從持有該手機，依此亦足認非被告將0000000000號SIM 卡插
    入遭搶手機使用。是強盜被害人乙○○皮包及手機之人應非
    被告。
  (三)證人即被害人乙○○於警詢時證稱：於94年12月19日晚上10
    時30分許，在頭份鎮和平里39號前遭搶，嫌犯年約30歲，頭
    戴鴨舌帽，外加半罩式安全帽，身高約165 公分、單眼皮、
    國語口音、微胖，身穿鐵灰色風衣型外套等語（見95年度偵
    字第3061號卷第81頁）。證人乙○○於偵查中證稱：他當時
    穿很大件的灰色外套，像外省伯伯會穿的風衣、棉襖，頭戴
    著鴨舌帽，外加簡便安全帽，前面沒有透明罩等語（見95年
    度偵字第3061號卷第176 頁）。證人乙○○並於95年2 月14
    日警詢時，由警方提供被告及另2 人之照片供乙○○指認，
    乙○○指認被告丙○○之檔案照片，係強盜其財物之人（見
    95年度偵字第3061號卷第92頁）。證人乙○○於95年7 月6
    日偵查中，亦指認被告係強盜其財物之人（見95年度偵字第
    3061 號 卷第176 頁）。然證人乙○○並不認識強盜其財物
    之人，又依證人乙○○所述強盜其財物之人面貌並無明顯特
    徵，且證人乙○○至警局指認時，距案發當時已有56日，而
    證人目視強盜行為人之時間應甚短暫，對一面貌無明顯特徵
    ，頭戴鴨舌帽及安全帽遮掩外貌，且僅見幾眼之人，經過56
    日後是否仍可清晰記憶，已有可疑。再者，警方所提供被告
    檔案照片，影像甚為模糊（見95年度偵字第3061號卷第92頁
    照片），而證人於95年7 月6 日偵查中，指認被告本人時（
    羈押中），距案發時間更達半年有餘。據此，證人乙○○於
    警詢及偵查中，指認被告係強盜其財物之人，是否正確無誤
    ，尚有可疑。再者，案發當時係晚上10時30分許，已屬深夜
    ，案發現場有無燈光，照明情形為何，證人可否看清強盜行
    為人之面貌，警詢及偵查中檢察官訊問時，均未釐清，而證
    人乙○○經本院傳喚、拘提均未到庭，以釐清上開可疑之處
    ，自難以證人乙○○容有誤認可能之指認，即認被告犯有本
    件強盜犯行。
  (四)被告辯稱其於94年11月22日申請0000000000門號後，即交與
    子○○使用，伊未使用該門號，不知子○○有無交與他人使
    用等語，證人子○○雖否認有向被告購買該0000000000門號
    使用，然依卷附0000000000門號94年12月21日零時3 分許至
    同日23時44分許之通聯記錄（當日9 時10分18秒至16時11
    分55秒係使用遭搶序號：000000000000000 手機，其餘時間
    係使用序號：000000000000000 手機），其中與由丁○○所
    申請0000000000號有16次通聯、甲○○所申請0000000000號
    有13次通聯、戊○○所申請0000000000門號有8 次通聯（見
    本院卷175 頁，95年度偵字第3061號卷第112 至150 頁），
    而丁○○、甲○○、戊○○（更名林冠呈）均不認識被告，
    以前亦未見過被告等情，業據證人丁○○於本院審理時證稱
    ：不認識在庭被告丙○○等語（見本院卷第256 頁）。證人
    甲○○於本院審理時證稱：不認識在庭被告丙○○，確定沒
    有見過等語（見本院卷第260 、263 頁）。證人戊○○於本
    院審理時證稱：不認識在庭被告丙○○，沒有見過，對剛才
    在庭的證人壬○○有點印象，但跟他不是很熟，應該是94年
    11月見過他，我一位綽號山豬的朋友帶我去找壬○○等語（
    本院卷第265 、269 至270 頁）。上開有於94年12月21日與
    0000000000號通聯之電話使用人及申請人，均不認識被告丙○○，足見被告所辯伊未使用該0000000000門號一節，應堪
    採信。況證人戊○○竟對最初曾持有遭搶手機之證人壬○○
    有印象，是強盜被害人乙○○財物之人，應係他人，而非被
    告。
五、綜上所述，依公訴人起訴所憑之證據及本院調查證據結果，
    尚無足使本院確信被告涉犯此部分攜帶兇器強盜犯行；雖被
    告所辯：將0000000000門號交與子○○使用，已經證人子○○所否認，而無證據足認，然此被告辯解無證據證明之消極
    事實，仍無從積極證明被告為本件強盜犯罪之行為人。此外
    ，復查無其他積極證據足資證明公訴意旨指訴之加重強盜犯
    罪，自應就被告被訴加重強盜部分為無罪之諭知。
據上論斷，應依刑事訴訟法第299 條第1 項前段、第301 條第1
項，刑法第2 條第1 項前段、第349 條第1 項、修正前刑法第47
條、修正前刑法第41條第1 項前段，刑法施行法第1 條之1 第1
項、第2 項，中華民國九十六年罪犯減刑條例第2 條第1 項第3
款、第7 條、第9 條，判決如主文。
本案經檢察官黃俊鳴到庭執行職務。
中　　華　　民　　國　　96　　年　　9 　　月　　13　　日
                  刑事第三庭審判長法  官  柳章峰
         　　                     法  官  林卉聆
         　　                     法  官  吳國聖
以上正本證明與原本無異。
如不服本判決，應於判決送達後10日內向本院提出上訴狀（應附
繕本），其未敘述上訴理由者，應於上訴期間屆滿後20日內補提
理由書狀於本院，上訴於臺灣高等法院臺中分院。告訴人或被害
人如對於本判決不服者，應具備理由請求檢察官上訴，其上訴期
間之計算係以檢察官收受判決正本之日期為準。
                                  書記官  陳玲君
中　　華　　民　　國　　96　　年　　9 　　月　　13　　日
中華民國刑法第349條
（普通贓物罪）
收受贓物者，處3 年以下有期徒刑、拘役或5 百元以下罰金。搬
運、寄藏、故買贓物或為牙保者，處5 年以下有期徒刑、拘役或
科或併科1 千元以下罰金。
因贓物變得之財物，以贓物論。
